臺灣高等法院臺中分院刑事判決　　　　94年度上易字第1148號
上　訴　人　臺灣臺中地方法院檢察署檢察官
被　　　告　丙○○
上列上訴人因詐欺案件，不服臺灣臺中地方法院94年度豐簡上字
第384號中華民國94年8月3日第一審判決 （起訴案號：臺灣臺中
地方法院檢察署94年度偵字第5851號），提起上訴，本院判決如
下：
    主　　  文
原判決撤銷。
丙○○幫助意圖為自己不法之所有，以恐嚇使人將本人之物交付
，處有期徒刑參月，如易科罰金，以參佰元折算壹日。
    事 　　 實
一、丙○○可預見將自己帳戶出售予他人使用，足供他人持以詐
    欺惑恐嚇取財等犯罪之用，縱使持以犯罪，仍不違背其本意
    ，於民國（下同）九十三年十二月間，見報紙分類廣告登載
    收購銀行存簿，因需款孔急，遂於同年月二十三日，至臺中
    縣豐原市向中國信託商業銀行豐原分行，申請開立帳號00
    0000000000活期存款帳戶，並於同日在臺中市○
    ○路大買家賣場前，以新臺幣（下同）三千元之代價，將前
    揭帳戶之存摺、提款卡、密碼等物，交付予某真實姓名、年
    籍均不詳之成年男子使用，以此方式幫助該不詳男子恐嚇取
    財。嗣該不詳男子取得上開帳戶後，即意圖為自己不法所有
    ，於九十三年十二月二十七日二十時二十分，撥打電話予甲
    ○○，冒充甲○○兒子之聲音詐稱：伊出事情，因伊與朋友
    向地下錢莊借錢，朋友跑了，錢莊要伊負全責等語，嗣再轉
    由另一男子接聽電話對甲○○恫稱：要拿十四萬贖人，否則
    要將伊子斷手斷腳等語，致甲○○心生畏懼，而按其指示操
    作自動提款機，於九十三年十二月二十七日二十一時四十六
    分、五十分、五十四分，匯款七萬五千元、四千元、一千元
    至丙○○前開中國信託商業銀行帳戶內。
二、案經臺中縣警察局豐原分局報告臺灣臺中地方法院檢察署檢
    察官偵查後，聲請簡易判決處刑，經臺灣臺中地方法院臺中
    簡易庭判決後，提起上訴，由同院刑事庭依通常程序審理。
    理　　  由
一、訊據上訴人即被告（以下簡稱被告）丙○○對於其將所申請
    之中國信託商業銀行豐原分行，帳號0000000000
    00活期存款帳戶之存摺、提款卡、密碼，以三千元出售予
    真實姓名、年籍不詳之成年男子使用之事實，於警偵訊、原
    審及本院審理中均坦承不諱，核與被害人甲○○於警偵訊及
    原審審理中之指述相符，並有中國信託銀行自動櫃員機客戶
    交易明細三張、對帳單一紙、開戶基本資料一件在卷可稽。
    是上開不詳姓名年籍之男子等人顯具意圖為自己不法所有之
    犯意，以恐嚇之方式，詐騙被害人甲○○陷於錯誤，而將本
    人之財物交付，該等真實姓名、年籍均不詳之人士應係犯恐
    嚇取財罪甚明。復按銀行活期帳戶可供款項之存匯、提領，
    一般人均可輕易申請開設，並無任何資格條件之限制，此為
    具備普通知識經驗之一般人在日常生活經驗所俱知之常識，
    除非欲以「借人頭」之手法，利用他人之帳戶以恐嚇或詐騙
    財物，豈須借用他人之帳戶。被告於出售帳戶時，係年紀三
    十七歲智慮成熟健全之人，對於前揭一般生活經驗常識，應
    知之甚詳，竟申請帳戶資料出售予不認識之人使用，顯然可
    得預見向其購得帳戶之人係欲透過借用其帳戶，以遂行恐嚇
    或詐騙他人財物之犯行，而躲避警方追查。被告之自白核與
    事實相符，事證明確，其犯行堪以認定。
二、按刑法第三百四十六條第一項之恐嚇取財罪，與第三百三十
    九條第一項之詐欺取財罪，二者之區別，在於前者係施用使
    人心生畏怖之恐嚇手段，致被害人心生畏懼，明知不應交付
    財物而交付，後者則係施用詐術手段，使人陷於錯誤，誤信
    為應交付財物而交付。惟上開之恐嚇手段，常以虛假之事實
    為內容，故有時亦不免含有詐欺之性質，倘含有詐欺性質之
    恐嚇取財行為，足使人心生畏懼時，自應僅論以高度之恐嚇
    取財罪，殊無再適用詐欺取財罪之餘地，有最高法院八十四
    年度台上字第一九九三號刑事判決可資參照。查本件被告丙
    ○○幫助正犯所從事者，係以虛假事實為內容之恐嚇手段（
    冒稱其子欠債被抓，如不付款即予斷手斷腳），屬含有詐欺
    性質之恐嚇取財行為，原聲請簡易判決處刑書之犯罪事實欄
    既已載明詐欺之事實，其事實即可擴張至同一行為之恐嚇取
    財事實，而為原起訴之效力所及，本院自應併予審理。是被
    告基於幫助恐嚇取財之不確定故意，將前揭所申請之帳戶存
    摺、提款卡、密碼，提供不詳姓名年籍之成年男子等人作為
    犯恐嚇取財之用，及等不詳姓名之成年男子等人，確有向被
    害人甲○○恐嚇取財得逞等節，已如前述。核被告所為，係
    犯刑法第三十條第一項前段、第三百四十六條第一項之幫助
    恐嚇財罪。被告幫助他人犯恐嚇取財罪，係從犯，爰依刑法
    第三十條第二項之規定，按正犯所犯之罪減輕其刑。原審疏
    未詳察，以被告恐嚇取財部分未經起訴，幫助詐欺取財部分
    不能證明犯罪，遽為被告無罪判決之諭知，尚難謂洽，檢察
    官上訴意旨執此指摘原判決不當，為有理由，自應由本院將
    原判決撤銷改判。爰審酌被告為貪圖私利，而提供其金融帳
    戶幫助他人恐嚇取財，致使詐騙集團利用人頭帳戶恐嚇取財
    ，使無辜之被害人憑白受害，影響社會經濟秩序，益添查緝
    之困難，及其犯罪後坦承犯行，態度良好，且與被害人達成
    民事和解，有調解程序筆錄一件附於原審卷可憑等一切情狀
    ，量處如主文第二項所示之刑，並諭知易科罰金之折算標準
    。
據上論斷，應依刑事訴訟法第三百六十九條第一項前段、第三百
六十四條、第二百九十九條第一項前段，刑法第三百四十六條第
一項、第三十條第一項、第二項、第四十一條第一項前段，罰金
罰鍰提高標準條例第一條前段、第二條，判決如主文。
本案經檢察官乙○○到庭執行職務。
中　　華　　民　　國　　94　　年　　10　　月　　26　　日
              刑事第十庭  審判長法　官　林　照　明
              　　　　　　　　　法　官　吳　重　政
              　　　　　　　　　法　官　唐　光　義
上列正本證明與原本無異。
不得上訴。
　　　　　　　　　　　　　　　　書記官　王　麗　珍
中　　華　　民　　國　　94　　年　　10　　月　　31　　日
　　　　　　　　　　　　　　　　　　　　　　　　　　　Ｒ
